【裁判字號】    97,上訴,2700
【裁判日期】    971128
【裁判案由】    違反毒品危害防制條例
【裁判全文】
臺灣高等法院臺中分院刑事判決        97年度上訴字第2700號
上  訴  人
即  被  告  甲○○
上列上訴人因違反毒品危害防制條例案件，不服臺灣南投地方法
院97年度訴字第880號，中華民國97年9月22日第一審判決（起訴
案號：臺灣南投地方法院檢察署97年度毒偵字第1224號），提起
上訴，本院判決如下：
    主  文
上訴駁回。
    事 實
一、甲○○曾於民國（下同）91年間因違反毒品危害防制條例之
    施用第一級毒品行為，經依臺灣臺中地方法院91年度毒聲字
    第457號裁定於91年3月12日入所執行強制戒治，至92年 1月
    27日執行完畢釋放出所。然其於上開強制戒治處分執行完畢
    釋放後5 年內之94年間，再因違反毒品危害防制條例之連續
    施用第一級毒品案件，經本院以94年度上訴字第2627號判決
    判處有期徒刑1年2月確定。另於94年間因偽造變造私文書、
    違反毒品危害防制條例之施用第二級毒品案件，經臺灣臺中
    地方法院以95年度訴字第188號判決分別判處有期徒刑4月、
    4月確定。嗣因中華民國96年罪犯減刑條例施行，上述3罪（
    含上揭施用第一級毒品案件）經臺灣臺中地方法院以96年度
    聲減字第549號裁定將宣告刑各減為 2分之1，並定應執行有
    期徒刑10月確定，其於95年5月5日入監執行，至96年 7月16
    日因縮短刑期執行完畢出監。
二、詎甲○○未能戒絕毒癮，復基於施用第一級毒品海洛因之犯
    意，於97年 4月23日下午某時許，在其某真實姓名、年籍均
    不詳成年友人位於臺中市某處之住處內，以將海洛因摻水置
    入針筒內注射血管之方式，施用海洛因 1次。嗣經警依法於
    同年4月25日凌晨3時30分許對其採集尿液送驗，結果呈嗎啡
    陽性反應而查獲。
三、案經臺中市政府警察局第四分局報告臺灣臺中地方法院檢察
    署檢察官呈請臺灣高等法院臺中分院檢察署令轉臺灣南投地
    方法院檢察署檢察官偵查起訴。
    理  由
一、上訴人即被告甲○○（下稱被告）未於本院審判期日到庭，
    其於原審對於上開事實坦承不諱，被告尿液經採集送驗結果
    呈嗎啡陽性反應，此有中山醫學大學附設醫院檢驗科藥物檢
    測中心0000000號尿液檢驗報告1份附卷可稽（見警局卷第5
    頁），足認被告之自白與事實相符，堪可採為論罪科刑之依
    據。本件事證明確，被告犯行堪以認定。又被告有事實欄所
    載曾因施用毒品案件經送強制戒治紀錄，有台灣高等法院被
    告前案紀錄表在卷可參，其於釋放後 5年內再有本件施用毒
    品犯行，應依法論科。
二、按海洛因屬毒品危害防制條例第2 條第2項第1款所指之第一
    級毒品，不得非法施用。核被告甲○○施用海洛因之所為，
    係犯違反毒品危害防制條例第10條第1 項之施用第一級毒品
    罪。被告於施用前持有毒品海洛因，為施用行為之當然手段
    ，不另論罪。又被告有事實欄所載科處有期徒刑及執行完畢
    紀錄，有臺灣高等法院被告前案紀錄表、臺灣南投地方法院
    檢察署刑案資料查註紀錄表各 1份附卷可憑。其於有期徒刑
    執行完畢後 5年內，再故意犯本件有期徒刑以上之罪，為累
    犯，應依刑法第47條第 1項規定，加重其刑。原審依據上述
    理由，適用毒品危害防制條例第10條第 1項，刑法第11條前
    段、第47條第 1項，並審酌被告因施用毒品犯行，經強制戒
    治執行完畢釋放，並經刑之執行完畢，仍無視國家杜絕毒品
    之政策，再施用第一級毒品 1次；惟其施用毒品係對於自身
    健康之戕害行為，對他人權益損害非鉅，且犯後並坦承犯行
    之態度等一切情狀，量處有期徒刑 1年，核其認事用法俱無
    不當，量刑亦稱允洽。被告上訴猶具狀陳詞：為什麼有的毒
    販能判美沙冬替代療法，而伊卻判徒刑壹年，伊經家人、男
    友及家庭環境因素，而以成功戒除毒癮，雖然是累犯，但也
    提出相當的勇氣走出毒品陰霾，請從輕量刑云云，惟按「犯
    毒品危害防制條例第10條之罪者，於犯罪未發覺前，自動向
    行政院衛生署指定之醫療機構請求治療，醫療機構免將請求
    治療者送法院或檢察機關。依前項規定治療中經查獲之被告
    ，應由檢察官為不起訴之處分。但以一次為限」，毒品危害
    防制條例第21條第1項、第2項雖定有明文，惟該條立法目的
    ，在於鼓勵施用毒品者在犯罪未發覺前，自動藉由專責醫療
    機構之治療達到戒斷毒癮之目的，而以醫療機構之治療代替
    由刑事司法程序實施之觀察、勒戒及強制戒治等處遇，故該
    條第 1項規定醫療機構免將請求治療者送法院或檢察機關。
    又施用毒品者既然在犯罪未發覺前，自動向醫療機構請求治
    療戒除毒癮，在治療階段有專業醫療人員使用合法藥物取代
    及減輕其對毒品之依賴，則在接受治療後或在療程實施中當
    無繼續施用毒品之必要。本件被告並未於犯罪未發覺前，自
    動向行政院衛生署指定之醫療機構請求治療，自不合乎毒品
    危害防制條例第21條第 2項規定所指之情形。是被告上訴非
    有理由，應駁回其上訴。
三、被告經合法傳喚，無正當理由不到庭，爰不待其陳述逕行判
    決。
據上論斷，應依刑事訴訟法第371條、第368條，判決如主文。
本案經檢察官乙○○到庭執行職務。
中    華    民    國    97    年    11    月    28    日
            刑事第七庭   審判長法  官 林  榮  龍
                               法  官 張  惠  立
                               法  官 江  錫  麟
以上正本證明與原本無異。
如不服本判決應於收受送達後十日內向本院提出上訴書狀，其未
敘述上訴理由者，並得於提起上訴後十日內向本院補提理由書（
均須按他造當事人之人數附繕本）「切勿逕送上級法院」。
                               書記官 鄧  智  惠
中    華    民    國    97    年    11    月    28    日
附錄本案論罪科刑法條：
毒品危害防制條例第10條：
  施用第一級毒品者，處6月以上5年以下有期徒刑。
  施用第二級毒品者，處3年以下有期徒刑。


司法院資訊處製作；財團法人民間司法改革基金會備份。
